臺灣臺北地方法院刑事判決　　　　　　　　　　　　　九十年度簡上字第三八四號
　　上　訴　人　壬○○○
　　即　被　告
　　　　　　　　庚○○
　　右二人共同　洪貴參
　　選任辯護人　李宗憲
右列上訴人因強制罪案件，不服本院九十年度簡字第三二三七號，中華民國九十年九
月二十四日第一審判決（聲請簡易處刑案號：九十年度偵字第一六○二二號）提起上
訴，本院管轄之第二審合議庭認為應適用通常程序審判，並自為第一審判決如左：
    主  文
原判決撤銷。
壬○○○、庚○○均無罪。
    理  由
一、檢察官聲請簡易判決處刑書意旨略以：壬○○○、庚○○係母子關係；壬○○○
    之分居配偶陳世昌另與李春蘭同居生子，陳世昌後因病經法院裁定宣告為禁治產
    人，壬○○○與李春蘭即因陳世昌之財產而起爭執。嗣於民國九十年五月九日十
    六時許，壬○○○、庚○○在台北市○○○路○段二三二號一樓，即中聯信託投
    資股份有限公司（下稱中聯信託）股務部大廳，見李春蘭之妹乙○○將律師函交
    予中聯信託股務部襄理甲○○，經甲○○在乙○○攜來之簽收簿上簽收，將簽收
    簿交還乙○○，欲告甲○○究係簽收何文件，擬觀閱乙○○手上之簽收簿，惟遭
    乙○○拒絕，壬○○○、庚○○母子竟共同基於犯意聯絡，由庚○○自乙○○身
    後架住雙臂腋下之強暴方式，壬○○○動手強取乙○○所持之簽收簿，妨害乙○○攜帶簽收簿離開中聯信託股務大廳之權利；因認被告二人涉有刑法第三百零四
    條之強制罪嫌等語。
二、按犯罪事實應依證據認定之，無證據不得推定其犯罪事實。又不能證明被告犯罪
    者，應諭知無罪之判決，刑事訴訟法第一百五十四條、第三百零一條第一項分別
    定有明文。又告訴人所述被害情形如無瑕疵可指，而就其他方面調查又與事實相
    符，其供述始足據為判決之基礎；且告訴人之告訴，係以使被告受刑事訴追為目
    的，是其陳述是否與事實相符，仍應調查其他證據以資審認（最高法院三十二年
    上字第六五七號、五十二年台上字第一三００號判例參照）。又事實之認定，應
    憑證據，如未能發現相當證據，或證據不足以證明，自不能以推測或擬制之方法
    ，為裁判基礎（最高法院四十年台上字第八六號判例參照）。另認定犯罪事實所
    憑之證據，雖不以直接證據為限，間接證據亦包括在內；然而無論直接或間接證
    據，其為訴訟上之證明，須於通常一般之人不致有所懷疑，而得確信其為真實之
    程度者，始得據為有罪之認定，倘其證明尚未達到此一程度，而有合理之懷疑存
    在時，即無從為有罪之認定，亦有最高法院七十六年台上字第四九八六號判例可
    資參照。
三、訊據被告壬○○○、庚○○二人均堅決否認有何強制犯行，一致辯稱：伊等未為
    任何強制乙○○之行為等語。本件公訴人認被告二人涉犯刑法第三百零四條之強
    制罪嫌，無非以：前開事實業據告訴人乙○○指訴歷歷，復經證人甲○○結證屬
    實等語為主要論據。然本院查：
（一）告訴人乙○○（即李春蘭之妹）於偵審中指稱：台英國際商務法律事務所寄給
      中聯信託之律師函，伊親自持交中聯信託；中聯信託股務部襄理甲○○於九十
      年五月九日收受律師函後，在伊攜來之簽收簿簽收，證明已收律師函。衡情，
      該簽收簿既係中聯信託收受台英國際商務法律事務所律師函之證明文件，應由
      台英國際商務法律事務所製作並屬其所有；惟據台英國際商務法律事務所於九
      十一年一月三日（九一）羅字第九一０一０三號函覆本院稱：本所僅代撰律師
      函，其後之經過本所未參與．．．無所謂簽收簿。台英國際商務法律事務所函
      覆本院既明確敘明並無簽收簿，則告訴人乙○○於偵審中指稱：被告二人為觀
      閱伊手上之簽收簿，遭庚○○自伊身後架住雙臂腋下，由壬○○○動手強取簽
      收簿等詞，即不無可疑。
（二）台英國際商務法律事務所函覆本院既明確敘明並無簽收簿，則證人甲○○於九
      十年十一月二十日本院訊問時證稱：將簽收簿寄還律師事務所，即不無可議；
      再縱如證人甲○○所稱：已將簽收簿寄還律師事務所屬實，該簽收簿亦應在台
      英國際商務法律事務所持有中，如要提出，應由台英國際商務法律事務所提出
      ；本院曾發函請台英國際商務法律事務所提出，該所稱並無簽收簿；惟告訴人
      乙○○卻於九十一年一月十四日庭呈簽收簿原本（見卷附簽收簿），且無法說
      明該簽收簿在甲○○寄還律師事務所後，為何在渠手上。
（三）告訴人乙○○之指訴及證人甲○○之證述，疑點重重，本院無從依二人片面之
      詞，認定被告二人涉有強制行為；本院依檢察官於九十一年一月十四日庭訊時
      之聲請，於九十一年二月十五日傳訊任職中聯信託公司股務科人員，其中癸○○、辛○○表示不在場，子○○稱只是聽同事講，其在後面並不清楚；本院於
      九十一年三月五日又傳訊任職中聯信託公司股務科其他人員，其中戊○○稱不
      在場，丁○○稱三個人很大聲在爭吵，肢體上爭執，沒有看到，沒有看到東西
      丟來丟去，東西沒有被破壞，丙○○稱人在後面，只聽到爭吵，不知道何事，
      己○○稱只看到互相對罵，沒有肢體衝突，只看到雙方互相指摘對方等語；綜
      上，本院於九十一年二月十五日及同年三月五日二次傳訊任職中聯信託公司股
      務科人員，均無人證稱被告二人有公訴人所指訴之強制犯行；另任職中聯信託
      股務科人員己○○：證稱當天（五月九日）被告二人早上九、十點就來，丙○○亦稱被告二人蠻早就來了，與證人甲○○於九十年十一月二十日本院調查時
      所稱被告二人近午始來，亦有未合。更見證人甲○○證稱被告二人有強制行為
      之證詞不可採。本院見證人甲○○證詞疑點重重，仍分別於九十一年一月十四
      日、二月二十五日、三月五日、三月十九日及四月二十五日五次傳訊甲○○，
      惟渠經合法傳訊，無正當理由，均未能到庭應訊。
（四）此外，本院復查無其他積極證據足認被告二人涉有公訴人指訴之犯行。又檢察
      官聲請以簡易判決處刑之案件，經法院審理後認為應諭知無罪判決者，應適用
      通常程序審判之，刑事訴訟法第四百五十二條及第四百五十一條之一第四項但
      書第三款分別定有明文。原審以罪證明確，依刑法第三百零四條第一項之規定
      對被告論罪科刑，容有未洽，本院審理後，認為被告二人應為無罪之諭知，自
      應由本院依刑事訴訟法第四百五十五條之一第三項之規定，準用同法第三百六
      十九條第二項之規定，將原判決撤銷，另依第一審通常程序為無罪判決之諭知
      （法院辦理刑事訴訟簡易程序案件應行注意事項第十四點參照）。
據上論斷，應依刑事訴訟法第四百五十五條之一第一項、第三項、第四百五十二條、
第三百六十九條第一項前段、第二項、第三百六十四條、第三百零一條第一項，判決
如主文。
本案經檢察官林邦樑到庭執行職務。
中      華      民      國      九十一      年     五     月     六     日
                                臺灣臺北地方法院刑事第十庭
                                  審判長  法  官    梁耀鑌
                                          法  官    張宇樞
                                          法  官    紀文惠
如不服本判決，應於判決送達後十日內，向本院提出上訴狀。
右正本證明與原本無異。
                                          書記官    梁淑時
中      華      民      國      九十一      年     五     月     七     日
